【裁判字號】    89,抗,495
【裁判日期】    891116
【裁判案由】    誣告等
【裁判全文】
臺灣高等法院刑事裁定                              八十九年度抗字第四九五號
    抗  告  人
    即  自訴人  乙○
    被      告  甲○
右抗告人即自訴人因被告涉嫌誣告等案件，不服臺灣台北地方法院中華民國八十九年
七月二十七日裁定（八十八年度自字第九七六號）提起抗告，本院裁定如左：
    主      文
抗告駁回。
    理  由
一、自訴意旨略以：（一）被告甲○於民國（下同）七十五年一月間，明知已故許陳
    韻篁對萬能工專有退股金債權新臺幣（下同）三百萬元，竟因抗告人即自訴人出
    面索討上述債務，意圖使自訴人受刑事處分，向臺北市政府警察局大安分局誣稱
    自訴人於七十三年十二月至七十五年一月間，連續向其揚言如不給錢全家後果不
    堪設想等語，以此恐嚇手段勒索三百萬元，致使自訴人受其誣陷，遭判處恐嚇取
    財未遂罪刑及裁定交付流氓感訓處分確定；（二）另被告明知自訴人於七十二年
    底即已受讓前述許陳韻篁之退股金債權，竟於七十四年間偕其全家躲藏不願面對
    現實，侵占自訴人受讓之三百萬元退股金債權；（三）被告又於八十五年七月十
    四日，再度意圖使自訴人受刑事處分，向臺北市警察局中正第一分局誣稱自訴人
    於當日下午三時左右強行闖入坐落於臺北市鎮○街三之一號六樓，非法限制傭人
    古菊華之行動，並出言恐嚇甲○，要求交付三百萬元，致使自訴人再遭法院誤判
    恐嚇取財罪刑確定，其間被告並煽惑古菊華說自訴人不讓其打電話。因認被告涉
    有誣告、侵占、煽惑罪嫌。
二、按法院或受命法官於自訴案件第一次審判期日前訊問及調查結果，如認為案件有
    刑事訴訟法第二百五十二條至第二百五十四條之情形者，得以裁定駁回其自訴，
    同法第三百二十六條第三項定有明文。又認定犯罪事實，所憑之證據，雖不以直
    接證據為限，間接證據亦包括在內，然無論直接或間接證據，其為訴訟上之證明
    ，須於通常一般之人均不致於有所懷疑，而得確信其為真實之程度者，始得據之
    為有罪之認定，倘其證明尚未達到此一程度，而有合理性懷疑之存在時，即無從
    為有罪之認定，而告訴人之告訴（自訴人之自訴亦同），本以使被告受刑事訴追
    為目的，故其陳述是否與事實相符，自應調查其他證據，以資審認，苟其所為攻
    擊之詞，尚有瑕疵，則在此瑕疵未予究明以前，即不能遽採為斷罪之基礎，最高
    法院著有七十六年台上字第四九八六號、六十九年台上字第一五三一號判例足參
    。另按刑法誣告罪之成立，係以意圖他人受刑事處分而虛構事實向該管公務員申
    告為要件，且所謂虛構事實，係指明知無此事實故意捏造而言；是告訴人所訴被
    訴人之事實必須完全出於虛構為要件，若有出於誤會或懷疑有此事實而為申告，
    以致不能証明其所訴之事實為真實，縱被訴人不負刑責，而告訴人本缺乏誣告之
    故意，亦難成立誣告罪名，最高法院著有八十五年訴字第二○二二號判決、四十
    四年台上字第八九二號判例可稽。
三、原審以：經查本件自訴人自訴被告甲○於七十四年及七十五年涉犯誣告、侵占罪
    嫌，依據刑法第一百六十九條、第三百三十五所定各罪之最重法定本刑，俱未滿
    有期徒刑十年，其追訴權時效依同法第八十條第二款規定僅有十年，是從自訴人
    所指之犯罪時間算至自訴人於八十八年十月提起本件自訴止，業已逾十年之追訴
    權時效，是應認自訴人自訴意旨（一）、（二）部分之追訴權時效均已完成，本
    院無從自實體上加以裁判。另被告指訴自訴人於八十五年七月十四日下午三時許
    ，夥同二名不詳姓名年籍之成年人，向其傭人古菊華訛稱係萬能工商專校之學生
    致使古菊華開啟鐵門，自訴人進而衝入屋內，推倒古菊華，不准其打電話，妨害
    其行使權利，並於同日下午四時許，於伊自外返家，向伊恐嚇交付三百萬元，否
    則小心一點等情，業經原審法院八十六年度易緝字第二八七號刑事判決、台灣高
    等法院八十六年度上易字第六０三八號刑事裁定審認自訴人有罪確定在案，有上
    開刑事判決及裁定附卷可按，且自訴人前於八十八年七月三十日自訴被告涉犯誣
    告罪嫌，業經原審法院以八十九年度自更（一）第二號刑事裁定駁回在案，並有
    該刑事裁定附卷可參，是被告指訴自訴人涉犯恐嚇、強制等罪嫌，自非誣告，亦
    無煽惑其傭人古菊華犯罪。則被告指訴自訴人涉犯前開犯行，自訴人既經有罪判
    決確定，足見被告所述尚非虛構，更無煽惑古菊華犯罪之可言，核與刑法上之誣
    告、煽惑罪尚屬有間。此外，復查無其他積極證據，足以證明被告涉有自訴意旨
    （三）所稱犯行。故自訴人所認被告涉犯自訴意旨（一）、（二）部分之追訴權
    時效均已完成；另自訴人所認被告涉犯自訴意旨（三）部分，應係犯罪嫌疑不足
    甚明，原審依刑事訴訟法第三百二十六條第三項、第二百五十二條第二款、第十
    款，認本件自訴意旨（一）、（二）、（三）均應予駁回，其認事用法俱無不合
    。觀諸抗告意旨所載，毫未針對原審所書載之駁回自訴之理由詳加批駁，洵係漫
    言濫行攻訐之詞，自不足採。從而，抗告人即自訴人提出抗告指摘原裁定不當，
    自無理由，應予駁回。
四、據上論斷，應依刑事訴訟法第四百十二條裁定如主文。
中    華    民    國    八十九    年    十一        月      十六      日
                            臺灣高等法院刑事第九庭
                                審判長法  官  李  文  成
                                      法  官  官  有  明
                                      法  官  周  盈  文
右正本證明與原本無異。
不得抗告。
                                       書記官 余   姿  慧
中    華    民    國    八十九    年    十一        月       十六      日


司法院資訊處製作；財團法人民間司法改革基金會備份。
